最高法院刑事判決　　　　　　一○○年度台上字第一五四二號
上　訴　人　陳煌仁
選任辯護人　林聖鈞律師
上列上訴人因妨害自由案件，不服台灣高等法院中華民國九十八
年十月二日第二審判決（九十八年度上訴字第二五二一號，起訴
案號：台灣板橋地方法院檢察署九十六年度偵字第一七六九三號
），提起上訴，本院判決如下：
    主  文
上訴駁回。
    理  由
按刑事訴訟法第三百七十七條規定，上訴於第三審法院，非以判
決違背法令為理由，不得為之。是提起第三審上訴，應以原判決
違背法令為理由，係屬法定要件。如果上訴理由書狀並未依據卷
內訴訟資料，具體指摘原判決不適用何種法則或如何適用不當，
或所指摘原判決違法情事，顯與法律規定得為第三審上訴理由之
違法情形，不相適合時，均應認其上訴為違背法律上之程式，予
以駁回。本件原判決綜合全部卷證資料，認定上訴人陳煌仁有其
事實欄所載妨害自由犯行（即原判決附表編號五、七所示之妨害
自由部分），已詳所憑之證據與認定之理由。就上訴人否認犯
罪，辯稱：民國九十六年四月十四日凌晨，係游雅君（原名游沛
穎）自願跟伊回到住處，伊並沒有逼她上車，隔天早上她說要回
去，伊也讓她回家，而九十六年五月八日那天也是游雅君自己來
找伊，伊並無妨害她的自由云云，認並無足取，於理由內予以指
駁、說明甚詳。因而撤銷第一審之科刑判決，改判仍論處上訴人
剝奪他人行動自由罪刑（共二罪）。從形式上觀察，並無足以影
響判決結果之違法情形存在。上訴意旨略稱：觀之偵查卷所附證
人游雅君於九十六年三月二十七日至同年五月八日傳給上訴人之
七通簡訊內容，足見游雅君於偵查中所為指控，顯係出於怨恨而
誇大渲染，以挾怨報復上訴人，其所為之陳述確實存有具體之顯
不可信情況及欠缺信用性之情事，而無證據能力。原判決認游雅
君於偵查中所為之陳述具有證據能力，並以之為上訴人論罪之基
礎，已有未合。又從上開簡訊內容，可見游雅君係主動積極要見
上訴人，而上訴人反係消極避開不欲理睬，故上訴人主觀上並無
剝奪游雅君行動自由之犯罪故意，客觀上亦無游雅君所謊稱有剝
奪其行動自由之行為。原判決竟憑游雅君片面憑空捏造之詞，而
為上訴人有罪之認定，顯有違背證據法則等語。惟查證據之取捨
、證據證明力之判斷，以及事實有無之認定，屬事實審法院之職
權，苟其取捨判斷與認定，並不違背論理法則及經驗法則，即不
容任意指為違法，而執為適法之第三審上訴理由。原判決依憑上
訴人於偵查中坦承：九十六年四月十四日伊有叫游雅君出來，也
有推她，讓她頭撞到伊的車子，她頭上的傷是伊推她撞車所致，
伊也有一直罵髒話，當天到碧潭橋，伊有叫游雅君在三分鐘內把
衣服脫光，跳下橋，九十六年五月八日伊駕車載游雅君至圓通寺
山區時，亦有出口邀游雅君一起跳山，嗣後回到伊住處，伊曾對
游雅君說，伊腦中有血塊，都是因為她，伊做鬼都不會放過她等
語之部分自白，證人游雅君於偵查、第一審之證詞，證人游慧芬
於偵查之證詞，以及卷附游雅君之診斷證明書、受傷照片、簡訊
影像照片等證據資料，予以綜合判斷，認定上訴人確有剝奪游雅
君行動自由之犯行等情，已說明本於調查所得心證，分別定其取
捨而為事實判斷之理由。所為論斷，核無違背經驗法則與論理法
則，自屬原審採證認事之適法職權行使。並無上訴意旨所指摘單
憑游雅君之片面指述即認定上訴人犯罪，而有悖於證據法則之違
法情形。又「被告以外之人於偵查中向檢察官所為之陳述，除顯
有不可信之情況者外，得為證據。」刑事訴訟法第一百五十九條
之一第二項定有明文。該所謂「顯有不可信性」之情況，係指陳
述是否出於供述者之真意、有無違法取供情事之信用性而言，故
應就偵查筆錄製作之原因、過程等外部附隨之環境及條件加以觀
察其信用性，據以判斷該傳聞證據是否有顯不可信之情況而例外
不具有證據能力，並非對其陳述內容之證明力如何加以論斷，二
者之層次有別，不容混淆。游雅君於偵查中所為之陳述具有證據
能力等情，已據原判決於理由欄闡述甚明。至於上訴意旨所稱游
雅君於偵查中所證，係出於怨恨而誇大渲染，以挾怨報復上訴人
等節，核屬游雅君於偵查中所陳述之內容，是否與事實相符而得
予採信之證明力問題，上訴意旨混淆證明力與證據能力之區別，
漫指原判決違法，亦非合法上訴第三審之理由。衡以前開說明，
其此部分上訴為違背法律上之程式，應予駁回（上訴人就原判決
附表一至四、六、八所示不得上訴第三審之部分，雖一併提起上
訴，然業經原審裁定駁回上訴在案，附此明）。
據上論結，應依刑事訴訟法第三百九十五條前段，判決如主文。
中    華    民    國  一○○  年    三    月  三十一  日
                      最高法院刑事第十一庭
                          審判長法官  賴  忠  星  
                                法官  呂  丹  玉  
                                法官  吳      燦  
                                法官  蔡  名  曜  
                                法官  葉  麗  霞  
本件正本證明與原本無異
                                      書  記  官  
中    華    民    國  一○○  年    四    月    六    日
                                                      m